臺灣臺北地方法院民事判決　　　　　　　　　　　　九十三年度訴字第一三二二號
　　原　　　　告　統元旅行社股份有限公司
　　法 定 代理人　丙○○
　　訴 訟 代理人　丁○○
　　被　　　　告　乙○○
　　　　　　　　　戊○○
　　兼訴訟代理人　甲○○
右當事人間請求損害賠償事件，本院於民國九十三年四月二十九日言詞辯論終結，判
決如左：
    主      文
被告乙○○應給付原告新台幣伍拾參萬伍仟元及自民國九十三年三月二十六日起至清
償日止，按週年利率百分之五計算之利息。
被告戊○○、甲○○應給付原告新台幣柒萬元及自民國九十三年三月二十六日起至清
償日止，按週年利率百分之五計算之利息。
本件被告就右開給付義務於給付完畢後，其餘被告於相同範圍內亦免除給付義務。
原告其餘之訴駁回。
訴訟費用由被告乙○○負擔。
    事      實
甲、原告方面：
一、聲明：被告應連帶給付原告新臺幣（下同）五十三萬五千元，及自起訴狀繕本送
    達之翌日起至清償日止，按週年利率百分之五計算之利息。
二、陳述：被告乙○○原為原告公司之員工，為原告處理業務，其餘被告則為乙○○
    之人事保證人，嗣於民國（下同）九十一年九月間有訴外人洪秀惠委託代辦出國
    及代訂機票事宜，因被告乙○○一時疏忽，將旅客所欲訂購之團體機票，誤訂為
    個人機票，原告因礙於契約義務乃將機票交付洪秀惠等人供出國使用，惟因此產
    生五十三萬五千元損失，雙方乃於九十二年四月三十日約定由被告簽立之現金保
    管條，允諾於九十二年十二月三十一日前歸還其因業務疏失行為所造成之上開損
    失，若被告乙○○未於前開日期歸還，造成原告公司之損害，則應負一切民事損
    害賠償責任及刑事法律責任。然被告乙○○於九十二年四月三十日，因業務過失
    致原告公司受有五十三萬五千元之損害，履經原告催討，被告乙○○卻拒不返還
    。被告甲○○、戊○○既為被告乙○○之保證人，且簽立職員保證書為憑，依約
    即應與被告乙○○負連帶賠償責任，為此訴請被告連帶賠償損失等語。
三、證據：提出人事資料卡一件、保證人須知一件、職員保證書一件、旅行業代收轉
    負收據一件（以上均影本）等件為證。
乙、被告方面：
    被告乙○○未於最後言詞辯論期日到場，茲依其先前所為陳述，與其餘被告共同
    略記於後：
一、聲明：原告之訴駁回。
二、陳述：被告乙○○原任職於原告公司，然原告公司對新進員工並未加以訓練，且
    於被告乙○○尚未領取領隊執照之際，即要求被告乙○○於九十一年七、八月間
    帶團出國。嗣被告乙○○向中華航空公司訂購機位團體票，惟航空公司無法配合
    ，且因被告乙○○當時於國外而無法知悉，遂由被告乙○○之代理人更改成訂定
    個人票。又原告公司於發現訂機票有誤後，仍決定依約發給機票並出團，而賠償
    費用則由被告乙○○負擔，更於被告乙○○於辭職時，要求其簽立現金保管條，
    是原告公司為求公司商譽，竟要求被告乙○○負所有賠償責任，顯有違比例原則
    。
三、證據：提出各類所得扣繳暨免扣繳憑單影本一件為證。
    理  由
一、程序方面：
    本件被告乙○○經合法通知，無正當理由未於最後言詞辯論期日到場，核無民事
    訴訟法第三百八十六條各款所列情形，爰依原告之聲請，由其一造辯論而為判決
    。
二、得心證之理由：
  (一)本件原告起訴主張被告乙○○原為該公司職員，其餘被告則為乙○○之人事保證
    人，因乙○○為旅客代訂機票時有所疏失，誤將應訂購之團體票訂為個人票，致
    造成原告五十三萬五千元之損失，為此訴請被告賠償損害等語；被告則以原告公
    司對新進員工並未加以訓練，且被告乙○○尚未領取領隊執照，即被要求帶團出
    國，其因出國期間無法知悉票務有問題，經代理人擅自更改成訂定個人票，始生
    損失，而原告既知票務有疑問，卻仍同意出團，此一損失自不應由被告負擔云云
    資為抗辯。
  (二)經查，本件被告曾為原告員工，負責旅遊業務，包含為客戶代辦出團事宜，此為
    兩造所不爭執，而被告戊○○、甲○○二人共同為乙○○之人事保證人，此部份
    事實亦有職員保證書影本一紙附卷可參，此部份事實洵堪認定。本件被告乙○○
    於九十一年間確曾為訴外人洪秀惠代辦出團事宜，此為兩造所不爭執，而因被告
    乙○○之疏忽，致未能訂購價格較優惠之團體票而誤訂價格較高之個人票，產生
    五十三萬五千元損失，此一事實，有證人洪秀惠到場證稱：「（問：當時你跟統
    元旅行社的何人洽談？）我是直接打電話過去，就是乙○○接的電話，兩次傳真
    報價給我的也是他，後來我有跟他確認要訂團體票，他打電話要跟我收錢，他才
    能開票，後來乙○○直接到我公司來拿錢，拿的是團體票的價格，因為他說超過
    十個人就是團體票（提出資料一份）。」、「（問：收款完後隔多久，乙○○才
    說有問題？）之前我跟乙○○確認，乙○○都說
    給他，結果後來才知道什麼都沒辦。」等語（參本院九十三年四月二十九日言詞
    辯論筆錄），由證人之證詞可知，被告乙○○於代辦訂購機票事宜時，確有疏忽
    情事，被告辯稱係在乙○○出國期間由代理人代為處理致生損害云云，顯非事實
    。而原告因被告乙○○之疏忽，為遵守其與旅客間所訂旅遊契約義務，同意旅客
    持價格較高之個人機票出國旅遊，致生五十三萬五千元之損失，此一損害之發生
    ，自係可歸責於被告乙○○，原告本於僱傭契約及被告乙○○所簽訂之保管條訴
    請被告乙○○賠償此部份損害，及自起訴狀繕本送達翌日起至清償日止按週年利
    率百分之五計算之法定利息，應屬有據，自應准許。
  (三)至被告戊○○、甲○○二人係被告乙○○之人事保證人，渠等對於被告乙○○因
    執行業務疏忽所致之損害，是否應負同額損害賠償責任，顯非無疑。按所謂人事
    保證者，乃指當事人約定，一方於他方之受僱人將來因職務上之行為而應對他方
    為損害賠償時，由其代負賠償責任，民法第七百五十六條之依第一項定有明文；
    又人事保證之保證人，以僱用人不能依他項方法受賠償者為限，負其責任，保證
    人依前項規定負賠償責任時，除法律另有規定或契約另有訂定外，其賠償金額以
    賠償事故發生時，受僱人當年可得報酬之總額為限，同法第七百五十六條之二亦
    ，有職員保證書影本為證，殆無疑義。依該保證書所示，保證人放棄抗訴權利，
    亦即保證人放棄上述之先訴抗辯權，不得要求原告先對被告乙○○起訴或對其財
    產執行無效果之後，始得對保證人為請求。惟此一放棄先訴抗辯權之約定，並未
    阻礙民法第七百五十六條之二第二項規定之適用，亦即，人事保證人之賠償金額
    ，以賠償事件發生時，受僱人當年可得報酬之總額為限。經查，本件被告乙○○
    於九十一年九月間發生誤訂機票之疏失，而該九十一年度中被告乙○○所領得之
    薪資僅為七萬元，此有扣繳憑單影本附卷可考，是依上開規定，保證人應負擔之
    損害賠償額應僅為七萬元，非五十三萬五千元。是原告就保證人戊○○、甲○○
    部份所得請求之損害賠償，在上開七萬元範圍內及依此計算之法定利息，為有理
    由，應予准許，超過上開範圍以外之主張，即屬無據，應予駁回。又所謂連帶債
    務之成立，須法律另有規定或契約另有約定時，始有其適用，本件被告戊○○、
    甲○○僅係保證人，於職員保證書中並未約定負連帶責任，而被告乙○○復已成
    年，已具備完全行為能力及權利能力，自無由其法定代理人負連帶賠償責任之適
    用，是本件原告請求被告連帶賠償損害云云，亦非有據，應併予駁回，一併敘明
    。再者，本件被告所應負擔賠償之總額，就乙○○部份為五十三萬五千元，就戊○○、甲○○部份為七萬元，換言之，總額不逾五十三萬五千元，是倘任一被告
    於自己應負給付義務範圍內已清償完畢，其餘被告就同一範圍之債務自毋庸再為
    清償，爰於主文併予宣告斯旨，附此敘明。
三、結論：原告之訴為一部有理由，一部無理由，依民事訴訟法第三百八十五條第一
    項前段、第七十九條，判決如主文。
中　　　華　　　民　　　國　　九十三　　年　　　五　　　月　　二十八　　日
                                  民事第二庭  法  官  汪漢卿
正本係照原本作成
如對本判決上訴，須於判決送達後廿日內向本院提出上訴狀
中　　　華　　　民　　　國　　九十三　　年　　　五　　　月　　二十八　　日
                                              書記官  許婉如
